臺灣臺中地方法院刑事判決　　　　　　　96年度交訴字第42號
公　訴　人　臺灣臺中地方法院檢察署檢察官
被　　　告　甲○○
上列被告因公共危險等案件，經檢察官提起公訴（95年度偵字第
24 943號），本院判決如下：
    主    文
甲○○因過失傷害人，處有期徒刑肆月；又駕駛動力交通工具肇
事，致人傷害而逃逸，累犯，處有期徒刑拾月。應執行有期徒刑
壹年。
    犯罪事實
一、甲○○前因恐嚇案件，經本院以九十二年度易字第一六０四
    號判處有期徒刑三月確定，甫於民國九十三年二月五日易科
    罰金執行完畢，猶不知悔改，其無小型車駕駛執照，仍於九
    十五年九月十四日二十二時許，駕駛車牌號碼P六—九二一
    三號自用小客車，沿臺中市○○路往松竹路方向行駛，行經
    臺中市○○路五三一之一號前，本應注意車前狀況，隨時採
    取必要之安全措施，而依當時情形又無不能注意之情事，竟
    疏於注意及此，而貿然前行，適有丙○○騎乘車牌號碼JCO
    —九０一號機車後載丁○○亦行經該路段而在甲○○所駕駛
    之車輛前方行駛中，甲○○因有上開疏未注意情事，乃自後
    方追撞丙○○所騎乘之機車，致丙○○、丁○○人車倒地後
    ，丙○○因此受有四肢及背部多處擦傷、腹部鈍挫傷之傷害
    ；丁○○因此受有頸椎損傷併神經病變、頭皮傷口感染之傷
    害。甲○○於肇事後未下車察看，竟駕車逃逸，嗣經警查獲
    。
二、案經丙○○、丁○○訴由臺中市警察局第五分局報告臺灣臺
    中地方法院檢察署檢察官偵查起訴。
    理    由
一、按現行刑事訴訟法為保障被告之反對詰問權，排除具有虛偽
    危險性之傳聞證據，以求實體真實之發見，於該法第一百五
    十九條第一項明定被告以外之人於審判外之言詞或書面陳述
    ，除法律有規定者外，不得作為證據。又被告以外之人於審
    判外之陳述，雖不符前四條之規定（即刑事訴訟法第一百五
    十九條之一至同條之四），而經當事人於審判程序同意作為
    證據，法院審酌該言詞陳述或書面陳述作成時之情況，認為
    適當者，亦得為證據；當事人、代理人或辯護人於法院調查
    證據時，知有第一百五十九條第一項不得為證據之情形，而
    未於言詞辯論終結前聲明異議者，視為有前項之同意，刑事
    訴訟法第一百五十九條之五定有明文。本件檢察官、被告甲○○並未就卷內證據資料之證據能力有所爭執，且迄於言詞
    辯論終結前，均未主張有刑事訴訟法第一百五十九條第一項
    不得為證據之情形，是應認已同意卷內證據均得作為證據，
    且經本院審酌後，認無不適當之情形，應認本案調查之卷內
    證據均有證據能力，合先敘明。
二、訊據被告甲○○固坦承上開過失傷害之犯行不諱，然矢口否
    認有何肇事逃逸之犯行，辯稱：當時伊停車後，因為與貨車
    距離很近，以為是車輛右側之後視鏡撞到貨車，並不知道有
    撞到告訴人丙○○、丁○○所騎乘之機車，方駛離現場云云
    。經查：
（一）被告前開過失傷害犯行，除據被告自承不諱外，並經告訴
      人丙○○、丁○○提出告訴狀指訴甚明，且有道路交通事
      故調查報告表（一）、（二）、現場圖各一紙在卷可稽。
      按汽車行駛時，駕駛人應注意車前狀況，並隨時採取必要
      之安全措施，道路交通安全規則第九十四條第三項定有明
      文。被告於前揭時地駕駛車輛，自應注意上開規定。而本
      件事故發生當時天候晴、夜間有照明、柏油路面乾燥無缺
      陷、亦無障礙物等情形，有上開道路交通事故調查報告表
      （一）在卷可考，依當時情形，被告並無不能注意之情事
      ，竟疏於注意車前狀況，以致肇事，其行為自有過失，又
      丙○○因此受有四肢及背部多處擦傷、腹部鈍挫傷之傷害
      ；丁○○則因此受有頸椎損傷併神經病變、頭皮傷口感染
      之傷害，亦有中國醫藥大學附設醫院所出具之診斷證明書
      二紙附卷可參，而告訴人丙○○、丁○○因本件車禍受傷
      ，與被告之過失行為間並有相當因果關係，足見被告此部
      分自白與事實相符，應堪採信。
（二）再被告雖矢口否認有何肇事逃逸之犯行，並以前揭情詞置
      辯，然查，案發當時現場目擊證人乙○○於本院審理時業
      已具結證稱：「（本件事發時，你是否在場？）我在場，
      我剛好去那裡買東西，有看到。」、「（經過情形如何？
      ）車子撞到之後，就起火。車子從後面撞到的。」、「（
      當時案發地點那邊、附近前方有無貨車？）告訴人被撞擊
      地點隔一個巷子前面，有停一輛三噸半大貨車。」、「（
      巷子多寬？）約一臺自小客車可以開過的距離。」、「（
      巷子旁邊就停放貨車？或是隔一段距離？）有隔一段距離
      ，約隔十公尺。」、「（撞擊之後，被告是否在貨車旁邊
      停車查看？）沒有，就直接開走。」等語。則就證人乙○○之證詞觀之，被告於肇事後並無在貨車旁邊停車查看之
      動作，其所辯已非可採；況被告車輛撞擊告訴人丙○○所
      騎乘之機車後，機車隨即起火燃燒等情，除據告訴人丙○○於警詢中指訴甚明外，並有現場機車燒燬之照片附卷可
      佐，足見當時撞擊力道之猛烈，顯見被告絕無將之誤認為
      僅係其所駕駛之自小客車之右側後視鏡撞到貨車所致之理
      ；再者，被告所駕駛之自小客車撞擊告訴人機車之處，距
      離被告所陳述之貨車超過十公尺等情，亦據證人乙○○於
      本院審理時具結證述甚明，則被告於車輛以猛烈力道撞擊
      告訴人所騎乘之機車時，顯已知悉駕駛車輛業已肇事，又
      豈會誤會係駕駛車輛擦撞到十公尺外之貨車？是被告所辯
      再再與情理有違，且本案亦查無任何積極證據足資證明被
      告所辯與事實相符，堪信被告所辯僅係事後卸責之詞，不
      足採信。按刑法第一百八十五條之四之駕駛動力交通工具
      肇事逃逸罪，於八十八年四月二十一日經總統令公布，而
      本罪增訂之立法理由，乃「為維護交通安全，加強救護，
      減少被害人之死傷，促使駕駛人於肇事後，能使被害人即
      時救護，特增設本條」，立法者認駕駛人駕車肇事後，倘
      能將被害人即時救護，或留在現場處理，避免後車再次撞
      擊傷者，均可減輕或避免被害人之傷亡，此攸關社會大眾
      生命、身體之安全，因而將駕車肇事逃逸行為，明文規定
      為犯罪行為加以處罰。本條既是在防止逃逸行為所產生之
      抽象危險，因此所謂「逃逸」，應非指行為人有積極「逃
      亡、隱匿」等阻礙犯罪偵查行為，而係指行為人不留在肇
      事現場為即時救護、避免後車再度撞擊或協助相關人員迅
      速處理事故而離去之行為，蓋此一離去行為可能使因肇事
      所發生之損害有再度擴大之危險（最高法院九十五年度臺
      上字第二一九三號判決意旨參照）。查本件被告於肇事後
      ，並未留在肇事現場為即時救護、避免後車再度撞擊或協
      助相關人員迅速處理事故而離去之行為，業已產生有擴大
      告訴人死傷之危險，自應構成肇事後逃逸罪。
（三）綜上所述，本件事證明確，被告上開犯行，堪以認定。
三、核被告所為，係犯刑法第二百八十四條第一項前段之過失傷
    害罪及同法第一百八十五條之四駕駛動力交通工具肇事致人
    受傷而逃逸罪。被告以一過失傷害行為，同時使丙○○、丁○○受傷，係以一行為而觸犯構成要件相同之數罪名，為同
    種想像競合犯，應依刑法第五十五條之規定以一罪處斷。另
    被告所犯上開肇事逃逸罪名既經立法者置於刑法公共危險罪
    章之列，顯見其偏重於社會公共安全法益之保護，而與重在
    保護個人生命、身體安全之遺棄罪迥然有別（最高法院九十
    三年度臺上字第六五一三號判決意旨參照），自不能以受傷
    或死亡人數之多寡計算罪數。是以被告駕車肇事導致丙○○
    、丁○○分別成傷後，未經救援即擅自逃逸之行為，其所侵
    害者仍屬單一社會法益，而非一行為破壞數法益之想像競合
    犯。被告所犯上開過失傷害罪及駕駛動力交通工具肇事致人
    受傷而逃逸罪二罪間，犯意各別，罪名互異，應予分論併罰
    。又被告有如事實欄所載之前科，有臺灣臺中地方法院檢察
    署刑案資料查註紀錄表、臺灣高等法院被告前案紀錄表各一
    紙在卷可按，其受有期徒刑之執行完畢後五年以內故意再犯
    本案肇事逃逸之有期徒刑以上之罪，為累犯，應依刑法第四
    十七條第一項規定加重其刑。再查被告無駕駛小型車執照而
    駕駛小型車，因而致告訴人丙○○、丁○○受傷，除據被告
    自承不諱外，並有公路監理電子閘門證號查詢汽車駕駛人一
    紙可佐，被告依法應負刑法第二百八十四條第一項前段之過
    失傷害罪刑責，此部分應依道路交通管理處罰條例第八十六
    條第一項規定，加重其刑至二分之一。爰審酌被告之過失程
    度重大，而丙○○因此受有四肢及背部多處擦傷、腹部鈍挫
    傷之傷害；丁○○因此受有頸椎損傷併神經病變、頭皮傷口
    感染之傷害，對丙○○、丁○○造成之損害非輕，又被告於
    肇事後未留在肇事現場為即時救護、避免後車再度撞擊或協
    助相關人員迅速處理事故而離去，行為殊值非難，暨被告於
    本院審理時僅坦承部分犯行，且迄今尚未能與告訴人丙○○
    、丁○○達成民事和解，賠償損害等一切情狀，分別量處如
    主文所示之刑，並定其應執行之刑，以資懲儆。
據上論斷，應依刑事訴訟法第二百九十九條第一項前段，道路交
通管理處罰條例第八十六條第一項，刑法第一百八十五條之四、
第二百八十四條第一項前段、第四十七條第一項、第五十五條、
第五十一條第五款，刑法施行法第一條之一第一項、第二項前段
，判決如主文。
中　　華　　民　　國　　96　　年　　4 　　月　　4 　　日
                  刑事第十庭    審判長法　官　賴妙雲
                                      法　官  黃家慧
                                      法　官　黃炫中
上正本證明與原本無異。
如不服本判決，應於送達後十日內向本院提出上訴狀（須附繕
本），上訴於台灣高等法院台中分院。
                                      書記官  黃珮華
中　　華　　民　　國　　96　　年　　4 　　月　　4 　　日
附錄論罪科刑法條
中華民國刑法第284條
 (過失傷害罪)
因過失傷害人者，處六月以下有期徒刑、拘役或五百元以下罰金
，致重傷者，處一年以下有期徒刑、拘役或五百元以下罰金。
從事業務之人，因業務上之過失傷害人者，處一年以下有期徒刑
、拘役或一千元以下罰金，致重傷者，處三年以下有期徒刑、拘
役或二千元以下罰金。
